臺灣彰化地方法院刑事判決
110年度訴字第475號
公  訴  人  臺灣彰化地方檢察署檢察官
被      告  邱嚴儀


上列被告因加重詐欺等案件，經檢察官提起公訴（110年度偵字
第3395號），本院裁定改行簡式審判程序，判決如下：
    主    文
丙○○犯如附表一主文欄所示之罪，各處如附表一主文欄所示之刑
。應執行有期徒刑壹年陸月。緩刑肆年，並應依附件一、二即屏
東縣○○鄉○○○○○○○○○○○○○○○號調解筆錄、本院一一一年度斗司刑
移調字第五○號調解程序筆錄內容，支付損害賠償予甲○○、乙○○
。
    犯罪事實及理由
一、犯罪事實
    丙○○於民國109年10月間，加入由通訊軟體LINE暱稱「孤獨
    患者」、「瀚海支付」及其他身分不詳之成年人所組成，以
    實施詐欺為手段，而具有持續性、牟利性之有結構性組織之
    詐欺集團，由丙○○提供其所申辦之玉山銀行帳號0000000000
    000號帳戶（下稱玉山銀行帳戶）、國泰世華商業銀行帳號0
    00000000000號帳戶（下稱國泰世華銀行帳戶）之存摺封面
    照片予「瀚海支付」，供「瀚海支付」將款項匯入帳戶內，
    丙○○與「孤獨患者」、「瀚海支付」所屬之詐欺集團成員，
    即共同意圖為自己不法所有，基於三人以上詐欺取財及洗錢
    之犯意聯絡，分別於附表一所示之時間，以附表一所示之詐
    欺方式，向附表一所示之甲○○、乙○○施用詐術，致甲○○、乙○○陷於錯誤，依指示分別匯款如附表一所示之金額至附表一
    所示之帳戶內。丙○○隨即依「瀚海支付」之指示，先至「幣
    安網站」找尋不知情之國際幣賣家以購買國際幣，並依賣家
    之指示，於附表二所示之提領時間，將附表二所示之提領金
    額，匯入賣家指示之金融帳戶內購買國際幣，並於購得國際
    幣後，再將之轉至「瀚海支付」指定之網址以完成國際幣做
    單動作，以此方式製造金流斷點，致無從追查前揭犯罪所得
    去向，而隱匿詐欺犯罪所得去向。而丙○○每完成1次做單，
    即可自「瀚海支付」每次所要求購買國際幣金額中，獲取交
    易金額2％之報酬。
二、證據
（一）被告丙○○於本院審理時之自白。
（二）如附表一、二「證據及出處」欄所示之證據。
三、論罪科刑
（一）核被告所為：
　　　1.就附表一編號1部分，係犯組織犯罪防制條例第3條第1
        項後段之參與犯罪組織罪、刑法第339條之4第1項第2款
        之三人以上共同詐欺取財罪、洗錢防制法第14條第1項
        之一般洗錢罪。公訴意旨漏未論及組織犯罪防制條例第
        3條第1項後段之參與犯罪組織罪，惟此部分犯行與被告
        遭起訴且經本院論罪科刑之三人以上共同犯詐欺取財罪
        ，具想像競合犯之裁判上一罪關係，為起訴效力所及，
        且經本院當庭告知檢察官及被告（見本院卷第135頁）
        ，而給予主張、防禦之機會，本院自得就此部分併予審
        理。
      2.就附表一編號2部分，係犯刑法第339條之4第1項第2款
        之三人以上共同詐欺取財罪、洗錢防制法第14條第1項
        之一般洗錢罪。
（二）被告就上開加重詐欺、洗錢犯行，與「孤獨患者」、「瀚
      海支付」及所屬詐欺集團之其餘成員間，均具有犯意聯絡
      及行為分擔，皆為共同正犯。
（三）被告所犯參與犯罪組織之行為，與參與犯罪組織後對附表
      一編號1所載詐欺取財及洗錢之犯行，在自然意義上雖非
      完全一致，然仍有部分合致，且犯罪目的單一，係以1行
      為同時觸犯加重詐欺取財罪、一般洗錢罪及參與犯罪組織
      罪，屬想像競合犯，應從一重之三人以上共同詐欺取財罪
      處斷。被告就附表一編號2所示犯行亦係以一行為同時觸
      犯加重詐欺取財罪及一般洗錢罪，亦為想像競合犯，應從
      一重之三人以上共同詐欺取財罪處斷。
（四）加重詐欺取財罪係侵害個人財產法益之犯罪，應以被害人
      數決定其犯罪之罪數，被告就附表一各次加重詐欺取財犯
      行，其被害人不同，應予分論併罰。
（五）本案被告犯行因想像競合從一重之刑法第339條之4第1項
      第2款三人以上共同犯詐欺取財罪處斷，自無從適用組織
      犯罪防制條例第8條第1項、洗錢防制法第16條第2項規定
      ，惟本院於量刑時仍當一併衡酌該等減輕其刑事由，併予
      敘明。
（六）爰以行為人之責任為基礎，審酌被告明知詐欺集團橫行，
      竟加入詐欺集團，提供帳戶並擔任提款車手角色，與該詐
      欺集團其他成員彼此分工合作，共同詐取告訴人之財物，
      造成告訴人受有財產上之損害，所為實有不該；惟念及被
      告犯後終能坦承犯行，且積極與附表一所示之告訴人調解
      ，賠償告訴人之損失，此有本院調解程序筆錄、屏東縣內
      埔鄉調解委員會調解筆錄在卷可憑（見本院卷第85頁、第
      147至148頁），犯後態度尚佳，兼衡其參與本件犯行之程
      度及分工角色、犯罪動機、目的、手段、犯罪所造成之損
      害，暨其於本院審理中自陳高職畢業，目前從事折床工，
      月收入約新臺幣（下同）2萬8,000元，尚積欠銀行30多萬
      元之債務，離婚，有1名未成年子女，目前與母親、小孩
      及弟弟同住之智識程度、家庭生活與經濟狀況（見本院卷
      第140頁）等一切情狀，分別量處如附表一主文欄所示之
      刑，並定其應執行之刑如主文所示。
（七）緩刑宣告之諭知：
　　　查被告前未曾因故意犯罪受有期徒刑以上刑之宣告，此有
      臺灣高等法院被告前案紀錄表附卷可稽，審酌被告因一時
      思慮欠周致犯此重罪，然犯後終能坦承犯行，且已與被害
      人調解成立，告訴人對於是否諭知緩刑亦表示沒有意見等
      情，有前揭調解筆錄在卷可憑，考量被告已積極彌補過錯
      及被害人之意見後，本院認對其所宣告之刑，以暫不執行
      為適當，爰併予依刑法第74條第1項第1款規定，宣告緩刑
      4年，以勵自新。又為確保被告於緩刑期間，能賠償告訴
      人所受損害，爰併依刑法第74條第2項第3款之規定，命被
      告應依附件一、二即屏東縣○○鄉○○○○○000○○○○○00號調解
      筆錄、本院111年度斗司刑移調字第50號調解程序筆錄內
      容，支付損害賠償予被害人甲○○、乙○○（倘被告未遵循本
      院諭知之緩刑期間負擔而情節重大者，檢察官得依刑事訴
      訟法第476條、刑法第75條之1第1項第4 款之規定，聲請
      撤銷本案緩刑之宣告，附此敘明。）
四、沒收
（一）被告於本院審理時自承：我有拿到10,928元之報酬等語，
      堪認其犯罪所得為10,928元，惟被告已與被害人調解成立
      ，並已給付15,000元予被害人乙○○，有前揭調解程序筆錄
      在卷可查，核其數額已超過被告之犯罪所得，如仍就未扣
      案之犯罪所得予以宣告沒收，顯有過苛之虞，爰依刑法第
      38條之2第2項規定，不予宣告沒收。
（二）被告對於本案洗錢標的之財產並未曾取得任何支配占有，
      且被告於本案中非居於主導犯罪之地位，本院認如仍依洗
      錢防制法第18條第1項予以沒收本案洗錢標的之財產，顯
      然過苛，爰依刑法第38條之2第2項之規定，不予宣告沒收
      ，併此敘明。　　　
五、依刑事訴訟法第273條之1第1項、第299條第1項前段、第310
     條之2、第454條第1項，判決如主文。
六、如不服本判決，得自收受送達之日起20日內，向本院提起上
    訴。
本案經檢察官王銘仁提起公訴，檢察官林子翔到庭執行職務。
中　　華　　民　　國　　111 　年　　4 　　月　　15　　日
                  刑事第八庭  法  官  徐啓惟
以上正本證明與原本無異。
如不服本判決應於收受判決後20日內向本院提出上訴書狀，並應
敘述具體理由。其未敘述上訴理由者，應於上訴期間屆滿後20日
內向本院補提理由書(均須按他造當事人之人數附繕本)「切勿逕
送上級法院」。
告訴人或被害人如對本判決不服者，應具備理由請求檢察官上訴
，其上訴期間之計算係以檢察官收受判決正本之日期為準。
中　　華　　民　　國　　111 　年　　4 　　月　　15　　日
                              書記官  林佑儒
附錄論罪科刑條文：
　組織犯罪防制條例第3條第1項、刑法第339條之4第1項、洗錢
  防制法第14條第1項
附表一：
編號 告訴人 詐欺方式 匯款時間 匯款金額 （新臺幣） 匯入 帳戶 證據及出處 主文 1 ︵ 即起訴書附表一編號1 、 3至5 、附表二編號2 ︶ 甲○○ 詐欺集團某成年成員於109年12月7日上午11時37分前某時許起，以通訊軟體LINE暱稱「雅楠」、「駭客聯盟」方式結識甲○○後，佯稱支付相關費用，即可幫忙追回甲○○先前在「leavelonely」交友網站遭騙之款項云云，致甲○○陷於錯誤，於右列時間將右列金額以網路轉帳方式匯入右列帳戶內。 109年12月7日上午11時37分許 49,722元 玉山銀行帳戶 ①證人即告訴人甲○○於警詢之證述（見偵卷第27至30頁）。 ②內政部警政署反詐騙諮詢專線紀錄表（見偵卷第55頁）。 ③受理詐騙帳戶通報警示簡便格式表、金融機構聯防機制通報單（見偵卷第59、63至79、87至89頁）。 ④海外刷卡交易簡訊擷圖1份（見偵卷第93至109頁）。 ⑤保證書、委託書、與詐欺集團成員「駭客聯盟」LINE對話紀錄擷圖各1份（見偵卷第111、115至119頁）。 ⑥網路匯款交易明細擷圖（見偵卷第113至115頁）。 ⑦玉山銀行帳戶交易明細、國泰世華銀行對帳單（見偵卷第25、51頁）。 丙○○犯三人以上共同詐欺取財罪，處有期徒刑壹年壹月。    109年12月10日下午3時8分許 49,722元 玉山銀行帳戶      109年12月11日下午3時19分許 50,000元 玉山銀行帳戶      109年12月11日下午3時28分許 50,000元       109年12月12日凌晨0時1分許 49,165元 玉山銀行帳戶      109年12月14日晚間6時8分許 50,000元 國泰世華銀行帳戶      109年12月14日晚間6時10分許 50,000元    2 ︵ 即起訴書附表一編號2 、 附表二編號1 ︶ 乙○○ 詐欺集團某成年成員於109年12月9日晚間11時5分前某時許起，以通訊軟體LINE暱稱「wmcyg」、「駭客聯盟」方式結識乙○○後，佯稱支付相關費用，即可幫忙追回乙○○先前在「ZEALOUSEYES」交友網站所儲值之款項云云，致乙○○陷於錯誤，於右列時間將右列金額以網路轉帳方式匯入右列帳戶內。 109年12月9日晚間11時5分許 50,000元 玉山銀行帳戶 ①證人即告訴人乙○○於警詢之證述（見偵卷第31至33、35至39頁）。 ②內政部警政署反詐騙諮詢專線紀錄表（見偵卷第121頁）。　 ③新北市政府警察局汐止分局社后派出所受理詐騙帳戶通報警示簡便格式表、金融機構聯防機制通報單（見偵卷第123至129頁）。 ④乙○○郵局帳戶及台北富邦銀行帳戶之存摺內頁交易明細影本（見偵卷第133至135頁）。 ⑤「ZEALOUSEYES」交友網站之儲值紀錄擷圖（見偵卷第137至203頁）。 ⑥與詐欺集團成員「駭客聯盟」LINE對話紀錄擷圖1份（見偵卷第205至221、225至241頁）。 ⑦網路匯款交易明細擷圖（見偵卷第223、231至233頁）。　 ⑧玉山銀行帳戶交易明細、國泰世華銀行對帳單（見偵卷第25、51頁）。 丙○○犯三人以上共同詐欺取財罪，處有期徒刑壹年壹月。    109年12月9日晚間11時7分許 48,867元       109年12月13日下午5時6分許 50,000元 國泰世華銀行帳戶      109年12月13日下午5時12分許 48,867元    
附表二：【被告提領情形】
編號 提領時間 提領帳戶 提領金額 （新臺幣） 證據及出處 1 109年12月7日晚間7時41分許 玉山銀行帳戶 48,715元 ①被告丙○○於警詢、檢察事務官詢問時之供述（見偵卷第13、258頁）。 ②玉山銀行帳戶交易明細、國泰世華銀行對帳單（見偵卷第25、45、51頁）。 ③被告與「瀚海支付」於109年12月13至14日之LINE對話紀錄（含網路交易明細）擷圖（見偵卷第283至285頁）。 2 109年12月10日凌晨0時13分許 玉山銀行帳戶 96,915元  3 109年12月10日晚間7時45分許 玉山銀行帳戶 48,715元  4 109年12月11日晚間7時56分許 玉山銀行帳戶 97,215元  5 109年12月11日晚間8時20分許  10,915元  6 109年12月12日上午10時39分許 玉山銀行帳戶 38,015元  7 109年12月13日晚間7時32分許 （起訴書誤載為109年12月14日） 國泰世華銀行帳戶 96,900元  8 109年12月14日晚間8時20分許 國泰世華銀行帳戶 108,900元  ※上開合計共提領546,290元。